【裁判字號】    98,上訴,187
【裁判日期】    980318
【裁判案由】    重傷害
【裁判全文】
臺灣高等法院刑事判決                 98年度上訴字第187號
    上  訴  人  臺灣地方法院檢察署檢察官
    上  訴  人
    即  被  告  甲○○
    指定辯護人  本院公設辯護人周君穎
上列上訴人因被告重傷害案件，不服臺灣臺北地方法院97年度訴
字第615號，中華民國97年11月25日第一審判決（起訴案號：臺
灣臺北地方法院檢察署97年度調偵字第151 號）提起上訴，判決
如下：
    主      文
上訴駁回。
    犯罪事實及理由
壹、本院審理結果，認第一審以上訴人即被告甲○○傷害人之身
    體，致重傷，判處有期徒刑3 年8 月。認事用法及量刑均無
    不當，應予維持，並引用附件第一審判決書記載的犯罪事實
    、證據及理由。
貳、檢察官上訴意旨略以：「原判決既認定被告是手持酒杯接續
    猛力揮擊被害人左眼，客觀上即可預見足致毀敗視能的危害
    結果，應認主觀上有使人受重傷的犯意。」等語。
    被告甲○○則上訴否認犯罪，辯稱：「證人莊嘉興的警詢筆
    錄為傳聞證據，無證據能力；警詢及偵訊均未提示案發現場
    監視系統錄影影像，有違法律規定；我與被害人飲酒，均已
    不確知發生何事，當時是告訴人要打我，我要擋，忘記手上
    有酒杯，右手順手往左後方一揮，所以才打到告訴人使他受
    傷，並不是故意的，應是過失致重傷；我的行為是對於告訴
    人突如其來擬欲攻擊的侵害，出於防衛的行為，應屬正當防
    衛。」等語。
參、就上訴意旨，補充判決理由如下：
一、證人莊嘉興於案發當日在場與被告、告訴人共同飲酒，為被
    告所不否認。證人莊嘉興據實陳述親身經歷、親耳聽聞的過
    往事實，且依其陳述作成時的情況，並無不適當情形，證人
    莊嘉興的警詢筆錄有證據能力。
二、關於案發現場監視系統影像，警方於受理報案當時即已向店
    家調閱，但因店家表示「監視系統僅有監視現場功能並未有
    錄影功能，故未有現場影像可供參辦。」有台北市政府警察
    局中山分局98年1 月23日北市警中分刑字第09830265000 號
    函可憑。被告指稱：於訴訟程序進行中未提示現場錄影，有
    違法律程序，應有誤會。
三、被告於偵查中坦承：「我順手拿杯子砸他，打到哪裡我不知
    道。」等語（偵54），並經本院勘驗偵訊錄影光碟屬實（本
    院98年2 月6 日準備程序筆錄4-5） 。應認被告確有持杯子
    砸打被害人的傷害行為。
    參酌被害人的傷情照片（偵27-29） ：被害人劉清池臉部有
    多處傷痕，左眼上方的2 處傷口更是清楚可見。依此傷情分
    布情形，絕非一次的持器物擊打行為所得造成。被告持酒杯
    接續揮擊證人劉清池致左眼受重傷的事實，可以認定。被告
    辯稱過失傷害等語，不能採信。
    依被害人傷情的分布情形，並非僅限於眼部，左上額也有2
    處傷痕。因此，被告非出於針對被害人眼部而攻擊，致使被
    害人視能毀敗的重傷害犯意，應可認定。
四、刑法上正當防衛，必以針對「現在進行中」的不法侵害或攻
    擊行為所為的必要防衛。
    被告坦承：「我順手拿杯子砸他，打到哪裡我不知道，他做
    （坐）在我旁邊，我『覺得』『他好像』要打我。」等語（
    偵54-55） 。
    足證當時被害人對被告並無客觀上不法的侵害行為，純粹是
    被告主觀誤認被害人「好像要打我」即對被害人施以暴行。
    被告辯稱正當防衛等語，不可採信。
五、被告辯稱：「當時飲酒，已不確知發生何事」等語。經查：
    被害人就醫的手術告知同意書是由被告親筆簽立，有馬偕紀
    念醫院眼球破裂手術告知同意書可憑（偵30）。參酌被告歷
    次庭訊，對於案發經過均能清楚陳述為己辯護，顯見被告並
    無因酒精致使自己陷於不能辨識其行為違法或欠缺依其辨識
    而行為的能力。被告辯稱：當時已醉酒無意識等語，不能採
    信。
六、被告其餘辯解均經原判決詳細論駁。於本院並無更積極有利
    於被告的證據可供調查、審理。被告甲○○、檢察官上訴，
    均無理由，應予駁回。
肆、適用法律
    刑事訴訟法第373條、第368條、第364條。
中    華    民    國    98    年    3     月    18    日
                  刑事第六庭  審判長法  官  林堭儀
                                    法  官  吳淑惠
                                    法  官  郭豫珍
以上正本證明與原本無異。
如不服本判決，應於收受送達後10日內向本院提出上訴書狀，其
未敘述上訴之理由者並得於提起上訴後10日內向本院補提理由書
（均須按他造當事人之人數附繕本）「切勿逕送上級法院」。
                                    書記官  胡勤義
中    華    民    國    98    年    3     月    19    日


司法院資訊處製作；財團法人民間司法改革基金會備份。
